臺灣臺中地方法院刑事判決
111年度交簡上字第193號
上  訴  人  臺灣臺中地方檢察署檢察官
被      告  施年欣



上列上訴人因被告公共危險案件，不服本院中華民國111年5月23
日111年度豐交簡字第349號刑事簡易判決（聲請簡易判決處刑案
號：111年度速偵字第1797號），提起上訴，本院管轄第二審之
合議庭，判決如下：
    主    文
上訴駁回。
    犯罪事實及理由
一、本案經本院審理結果，認第一審簡易判決之認事用法及量刑
    均無不當，應予維持，並引用第一審簡易判決記載之犯罪事
    實、證據及理由（如附件）。
二、檢察官上訴意旨略以：
  ㈠原審判決認「被告固有聲請簡易判決處刑書所記載之前案紀
    錄，但檢察官就被告構成累犯之事實及應加重其刑事項，未
    具體指出證明之方法」等語，故不論以累犯等情。然原審判
    決既已認定被告有聲請簡易判決書所記載之前案記錄（即所
    謂「被告固有聲請簡易判決處刑書所記載之前案紀錄」），
    就上開「前案執行完畢」之事實，焉有同時認為足以認定有
    此事（因此作為量刑審酌），同時又認為無法認定有此事（
    因此不論以累犯）？同一判決內，就同樣「被告前案執行完
    畢」之事實，原審判決同時認為「釋明足夠而認定有此事」
    、「釋明不足而無法認定有此事」，而就同一事實之存否為
    相異之認定，顯有矛盾。
  ㈡原審判決雖稱僅將被告之前案紀錄列入刑法第57條第5款「犯
    罪行為人之品行」之量刑審酌事由等語，然如構成累犯且應
    加重其刑，宣告刑之範圍為「有期徒刑3月以上、4年6月以
    下」；如不構成累犯，宣告刑之範圍為「有期徒刑2月以上
    、3年以下」，兩者就量刑範圍顯然不同，原審判決認為審
    酌「犯罪行為人之品行」即可取代「累犯之加重其刑適用」
    ，尚有違誤。
  ㈢原審判決所引最高法院刑事大法庭111年度台上大字第5660號
    裁定，該裁定有拘束力之「爭點及主文」，均係指檢察官如
    未主張累犯，法院不應依職權調查逕行認定為累犯並加重其
    刑等情，與本案檢察官於聲請簡易判決處刑書中已有主張被
    告應以累犯加重、且有敘明被告再犯係相同罪名，足認已就
    上情為主張並具體指出證明方法。再者，刑案資料查註紀錄
    表為刑事訴訟法第159條之4第1款所定「公務員職務上製作
    之紀錄文書」，而屬非專為本件個案製作、且具有規律性、
    準確性記載之文書，證據能力、證明力應未欠缺。至上揭最
    高法院裁定雖指：「一般附隨在卷宗內之被告前案紀錄表，
    係司法機關相關人員依憑原始資料所輸入之前案紀錄，僅提
    供法官便於瞭解本案與他案是否構成同一性或單一性之關聯
    、被告有無在監在押情狀等情事之用」等語，然本案偵卷內
    所附之「刑案資料查註紀錄表」，其製作目的「顯非」如最
    高法院所述供法官了解本案與他案之同一性或單一性，此觀
    其上全未記載任何用以特定前案犯罪事實之內容（如犯行時
    間、地點、被害人等資訊），相反的，「刑案資料查註紀錄
    表」主要是基於供判斷後案是否構成累犯之目的而製作（因
    此都會特別註明前案徒刑執行完畢時間；如係徒刑易服社會
    勞動，除記載結案日期外，更會額外記載完成社會勞動服務
    日期，足證此文件主要是基於供判斷後案是否構成累犯之目
    的而製作），故法律審上揭裁定所描述之空泛「前案紀錄」
    ，應與本案卷內之「刑案資料查註紀錄表」係指不同之文件
    ，附此敘明。
  ㈣依有證據能力之證據認定事實，為事實審法院之職權，檢察
    官本案已依據刑案資料查註紀錄表說明被告本案構成累犯、
    且應加重其刑之前科事實依據，並非僅有空泛檢附「前案紀
    錄」而均未據以說明。且如貴院依自由心證仍認為上揭「刑
    案資料查註紀錄表」配合被告之供述、駕駛人證照查詢單（
    其上有記載被告過去5年內有幾次酒駕違規）不足證明被告
    本案構成累犯及有加重必要性之事實，需原始文件才足以釋
    明，檢察官乃依司法院釋字第775號解釋理由書所指：「法
    院審判時應先由當事人就加重、減輕或免除其刑等事實，指
    出證明方法」等語，指出取得原始文件證明方法：依刑事訴
    訟法第163條第1項：「當事人得聲請調查證據」之規定，聲
    請向臺灣臺中地方法院調閱109年度沙交簡字第872號刑事判
    決書、向本署執行科調閱109年度執字15943案件之執行指揮
    書及繳交罰金證明以證明之。
  ㈤綜上所述，原審判決逕認無事證足認被告構成累犯、而未依
    累犯規定加重法定刑，容非妥適，爰依刑事訴訟法第344條
    第1項、第455條之1第1項提起上訴，請撤銷原判決，另論以
    累犯並加重其刑等語。
三、按「被告構成累犯之事實及應加重其刑之事項，均應由檢察
    官主張並具體指出證明之方法後，經法院踐行調查、辯論程
    序，方得作為論以累犯及是否加重其刑之裁判基礎。」最高
    法院刑事大法庭110年度台上大字第5660號裁定主文明揭此
    旨。所謂檢察官應就被告構成累犯事實「具體指出證明方法
    」，係指檢察官應於法院調查證據時，提出足以證明被告構
    成累犯事實之前案徒刑執行完畢資料，例如前案確定判決、
    執行指揮書、執行函文、執行完畢（含入監執行或易科罰金
    或易服社會勞動執行完畢、數罪係接續執行或合併執行、有
    無被撤銷假釋情形）文件等相關執行資料，始足當之。至一
    般附隨在卷宗內之被告前案紀錄表，係司法機關相關人員依
    憑原始資料所輸入之前案紀錄，僅提供法官便於瞭解本案與
    他案是否構成同一性或單一性之關聯、被告有無在監在押情
    狀等情事之用，並非被告前案徒刑執行完畢之原始資料或其
    影本，是檢察官單純空泛提出被告前案紀錄表，尚難認已具
    體指出證明方法而謂盡其實質舉證責任；又所謂檢察官應就
    被告累犯加重其刑之事項「具體指出證明方法」，係指檢察
    官應於科刑證據資料調查階段就被告之特別惡性及對刑罰反
    應力薄弱等各節，例如具體指出被告所犯前後數罪間，關於
    前案之性質（故意或過失）、前案徒刑之執行完畢情形（有
    無入監執行完畢、在監行狀及入監執行成效為何、是否易科
    罰金或易服社會勞動【即易刑執行】、易刑執行成效為何）
    、再犯之原因、兩罪間之差異（是否同一罪質、重罪或輕罪
    ）、主觀犯意所顯現之惡性及其反社會性等各項情狀，俾法
    院綜合判斷個別被告有無因加重本刑致生所受刑罰超過其所
    應負擔罪責之情形，裁量是否加重其刑，以符合正當法律程
    序及罪刑相當原則之要求。法院於審酌被告是否適用累犯規
    定而加重其刑時，訴訟程序上應先由檢察官就前階段被告構
    成累犯之事實，以及後階段應加重其刑之事項，主張並具體
    指出證明方法後，法院才需進行調查與辯論程序，而作為是
    否加重其刑之裁判基礎。前階段構成累犯事實為檢察官之實
    質舉證責任，後階段加重量刑事項為檢察官之說明責任，均
    應由檢察官分別負主張及具體指出證明方法之責。倘檢察官
    未主張或具體指出證明方法時，可認檢察官並不認為被告構
    成累犯或有加重其刑予以延長矯正其惡性此一特別預防之必
    要，且為貫徹舉證責任之危險結果所當然，是法院不予調查
    ，而未論以累犯或依累犯規定加重其刑，即難謂有應調查而
    不予調查之違法。檢察官若未主張或具體指出證明方法，法
    院因而未論以累犯或依累犯規定加重其刑，基於累犯資料本
    來即可以在刑法第57條第5款「犯罪行為人之品行」中予以
    負面評價，自仍得就被告可能構成累犯之前科、素行資料，
    列為刑法第57條第5款所定「犯罪行為人之品行」之審酌事
    項。於此情形，該可能構成累犯之前科、素行資料既已列為
    量刑審酌事由，對被告所應負擔之罪責予以充分評價，依重
    複評價禁止之精神，自無許檢察官事後循上訴程序，以該業
    經列為量刑審酌之事由應改論以累犯並加重其刑為由，指摘
    原判決未依累犯規定加重其刑違法或不當。又法院依簡易程
    序逕以簡易判決處刑者，因無檢察官參與，倘檢察官就被告
    構成累犯之事實及應加重其刑之事項，未為主張或具體指出
    證明方法，受訴法院自得基於前述說明，視個案情節斟酌取
    捨等情，亦據上開裁定理由闡釋明確。
  ㈠查本件聲請簡易判決處刑之卷證中，並無足以證明被告構成
    累犯事實之前案徒刑執行完畢資料，例如前案確定判決、執
    行指揮書、執行函文、執行完畢（含入監執行或易科罰金或
    易服社會勞動執行完畢、數罪係接續執行或合併執行、有無
    被撤銷假釋情形）文件等相關執行資料；至一般附隨在卷宗
    內之被告前案紀錄表，係司法機關相關人員依憑原始資料所
    輸入之前案紀錄，僅提供法官便於瞭解本案與他案是否構成
    同一性或單一性之關聯、被告有無在監在押情狀等情事之用
    ，並非被告前案徒刑執行完畢之原始資料或其影本，是檢察
    官單純空泛提出被告前案紀錄表，尚難認已具體指出證明方
    法而謂盡其實質舉證責任乙節，業據首揭大法庭裁定敘明無
    訛；聲請人於原審所提出之被告提示簡表、刑案資料查註紀
    錄表（全國不含票據查詢）、矯正簡表等，初已不合於上開
    大法庭裁定所揭櫫之執行指揮書、執行函文、執行完畢文件
    等相關執行資料，難認就前階段被告構成累犯之事實，已善
    盡實質舉證責任甚明。
  ㈡其次，原審既係由檢察官發動，而為聲請簡易判決處刑，是
    關於具體指出被告所犯前後數罪間，關於前案之性質（故意
    或過失）、前案徒刑之執行完畢情形（有無入監執行完畢、
    在監行狀及入監執行成效為何、是否易科罰金或易服社會勞
    動【即易刑執行】、易刑執行成效為何）、再犯之原因、兩
    罪間之差異（是否同一罪質、重罪或輕罪）、主觀犯意所顯
    現之惡性及其反社會性等各項情狀，俾法院綜合判斷個別被
    告有無因加重本刑致生所受刑罰超過其所應負擔罪責等情，
    聲請人未曾在所謂之科刑證據資料調查階段，善盡其具體指
    出證明方法之說明責任，進而予以辯論，俾供法院採為量刑
    之裁判基礎，毋寧謂檢察官就本件訴訟程序上所採取聲請簡
    易判決處刑之方式，實質上已無從踐行其後階段加重量刑事
    項之說明責任，自難認合於首揭大法庭裁定主文所明示之要
    求。
  ㈢再者，原判決業已敘明：「被告固有聲請簡易判決處刑書所
    載之前案犯罪紀錄，然檢察官就被告構成累犯之事實及應加
    重其刑事項，未具體指出證明之方法，本院參照前開大法庭
    裁定意旨，僅將被告之前科紀錄列入刑法第57條第5款『犯罪
    行為人之品行』之量刑審酌事由，爰不依累犯規定加重其刑
    。」等語，已依大法庭裁定意旨，將可能構成累犯之前科、
    素行資料列為量刑審酌事由，對被告所應負擔之罪責予以充
    分評價，自無許檢察官事後循上訴程序，以該業經列為量刑
    審酌之事由應改論以累犯並加重其刑為由，指摘原判決未依
    累犯規定加重其刑違法或不當，至為灼然。
  ㈣從而，本件檢察官於原審既未主張及提出，並善盡其具體舉
    證與說明責任，被告構成累犯之前階段事實以及應加重其刑
    之後階段事項，原審自不能遽行論以累犯、加重其刑，否則
    即有適用法則不當之違法（最高法院110年度台上字第5660
    號判決意旨參照）。
四、按量刑輕重，係屬事實審法院得依職權自由裁量之事項，苟
    已斟酌刑法第57條各款所列情狀而未逾越法定刑度，不得遽
    指為違法（最高法院72年度台上字第6696號、75年度台上字
    第7033號判例參照）。又在同一犯罪事實與情節，如別無其
    他加重或減輕之原因，下級審量定之刑，亦無過重或失輕之
    不當情形，則上級審法院對下級審法院之職權行使，原則上
    應予尊重，亦有最高法院85年度台上字第2446號裁判意旨可
    資參酌。本件原審以被告罪證明確，適用刑事訴訟法第449
    條第1 項前段、第454 條第2 項，刑法第185 條之3 第1 項
    第1 款、第41條第1 項前段，刑法施行法第1 條之1 第1 項
    之規定，判處有期徒刑3月，如易科罰金，以新臺幣1 千元
    折算1 日等情，已依刑事訴訟法第454 條第2 項詳細記載認
    定之犯罪事實、證據及應適用之法條。經核原審判決並未逾
    法定刑度之範圍（即法律之外部性界限），亦無違比例、公
    平及罪刑相當原則（即法律之內部性界限）或有濫用其裁量
    職權之情形，所為量刑核無不當或違法，且無輕重失衡之情
    形，應予維持；上訴人上訴意旨指摘原判決未依累犯之規定
    予以加重其刑，經核並無理由，已如前述，其上訴自應予以
    駁回。
據上論斷，應依刑事訴訟法第455 條之1 第1 項、第3 項、第37
3 條、第368 條，判決如主文。
本案經檢察官張永政聲請簡易判決處刑，檢察官林岳賢到庭執行
職務。
中　　華　　民　　國　　111 　年　　9 　　月　　28　　日
                  刑事第十一庭  審判長法  官  丁智慧

                                      法  官  黃麗竹

                                      法  官  戰諭威
以上正本證明與原本無異。
本件不得上訴。
                                      書記官  譚系媛
中　　華　　民　　國　　111 　年　　9 　　月　　28　　日

附錄論罪科刑法條：
中華民國刑法第185條之3：
駕駛動力交通工具而有下列情形之一者，處3年以下有期徒刑，
得併科30萬元以下罰金：
一、吐氣所含酒精濃度達每公升零點二五毫克或血液中酒精濃度
    達百分之零點零五以上。
二、有前款以外之其他情事足認服用酒類或其他相類之物，致不
    能安全駕駛。
三、服用毒品、麻醉藥品或其他相類之物，致不能安全駕駛。
因而致人於死者，處3年以上10年以下有期徒刑，得併科2百萬元
以下罰金；致重傷者，處1年以上7年以下有期徒刑，得併科1百
萬元以下罰金。
曾犯本條或陸海空軍刑法第54條之罪，經有罪判決確定或經緩起
訴處分確定，於十年內再犯第1項之罪因而致人於死者，處無期
徒刑或5年以上有期徒刑，得併科3百萬元以下罰金；致重傷者，
處3年以上10年以下有期徒刑，得併科2百萬元以下罰金。

附件：　　　
臺灣臺中地方法院刑事簡易判決
　　　　　　                      111年度豐交簡字第349號
聲  請  人  臺灣臺中地方檢察署檢察官
被      告  施年欣

上列被告因公共危險案件，經檢察官聲請以簡易判決處刑（111
年度速偵字第1797號），本院判決如下：
    主    文
施年欣駕駛動力交通工具而吐氣所含酒精濃度達每公升零點二五
毫克以上，處有期徒刑參月，如易科罰金，以新臺幣壹仟元折算
壹日。
    犯罪事實及理由
一、本案犯罪事實及證據，除證據補充「呼氣酒精測試器檢定合
    格證書」外，其餘均引用檢察官聲請簡易判決處刑書之記載
    （如附件）。
二、核被告施年欣所為，係犯刑法第185條之3第1項第1款之公共
    危險罪。
三、按被告構成累犯之事實及應加重其刑之事項，均應由檢察官
    主張並具體指出證明之方法後，經法院踐行調查、辯論程序
    ，方得作為論以累犯及是否加重其刑之裁判基礎。一般附隨
    在卷宗內之被告前案紀錄表，係司法機關相關人員依憑原始
    資料所輸入之前案紀錄，僅提供法官便於瞭解本案與他案是
    否構成同一性或單一性之關聯、被告有無在監在押情狀等情
    事之用，並非被告前案徒刑執行完畢之原始資料或其影本，
    是檢察官單純空泛提出被告前案紀錄表，尚難認已具體指出
    證明方法而謂盡其實質舉證責任（最高法院110年度台上大
    字第5660號裁定意旨）。被告固有聲請簡易判決處刑書所載
    之前案犯罪紀錄，然檢察官就被告構成累犯之事實及應加重
    其刑事項，未具體指出證明之方法，本院參照前開大法庭裁
    定意旨，僅將被告之前科紀錄列入刑法第57條第5款「犯罪
    行為人之品行」之量刑審酌事由，爰不依累犯規定加重其刑
    。
四、依刑事訴訟法第449條第1項前段、第454條第2項，刑法第18
    5條之3第1項第1款、第41條第1項前段，刑法施行法第1條之
    1第1項，逕以簡易判決處如主文所示之刑。
五、如不服本判決，應自收受判決書正本送達之翌日起20日內提
    出上訴狀（應敘述具體理由及附繕本），經本庭向本院管轄
    第二審之合議庭提起上訴。
中　　華　　民　　國　　111 　年　　5 　　月　　23　　日
                      豐原簡易庭  法　官　高士傑
以上正本證明與原本無異。
中　　華　　民　　國　　111 　年　　5 　　月　　23　　日
                                  書記官　
附錄本案論罪法條全文：
刑法第185條之3第1項 ：
駕駛動力交通工具而有下列情形之一者，處3年以下有期徒刑，
得併科30萬元以下罰金：
一、吐氣所含酒精濃度達每公升0.25毫克或血液中酒精濃度達百
    分之0.05以上。
二、有前款以外之其他情事足認服用酒類或其他相類之物，致不
    能安全駕駛。
三、服用毒品、麻醉藥品或其他相類之物，致不能安全駕駛。

附件：　　　　
臺灣臺中地方檢察署檢察官聲請簡易判決處刑書
                                   111年度速偵字第1797號
　　被　　　告　施年欣　男　51歲（民國00年0月0日生）
　　　　　　　　　　　　住○○市○○區○○路000○00號
　　　　　　　　　　　　居臺中市○○區○○○路00號
　　　　　　　　　　　　國民身分證統一編號：Z000000000號
上列被告因公共危險案件，業經偵查終結，認為宜聲請以簡易判
決處刑，茲將犯罪事實及證據並所犯法條分敘如下：
　　　　犯罪事實
一、施年欣前因公共危險案件，經臺灣臺中地方法院於民國109
    年10月13日以109年度沙交簡字第872號判決判處有期徒刑2
    月，併科罰金1萬元確定，於109年11月9日易科罰金執行完
    畢。詎仍不知悔改，自111年4月15日晚間7時許起至同日晚
    間8時許止，在臺中市○○區○○路000號公司內，飲用啤酒後，
    竟枉顧大眾通行之安全，酒後騎乘車牌號碼000-000號普通
    重型機車上路，嗣行經臺中市○○區○○○路000號前時，因未開
    啟頭燈且逆向行駛在人行道上而為警攔查，發覺其全身酒味
    ，遂於同日晚間9時12分許，對施年欣實施吐氣酒精濃度測
    試，測得其吐氣所含酒精濃度為每公升0.37毫克，而查悉上
    情。
二、案經臺中市政府警察局大雅分局報告偵辦。
　　　　證據並所犯法條
一、上揭犯罪事實，業據被告施年欣於警詢時及偵查中坦承不諱
    ，並有酒精測定紀錄表、員警職務報告、證號查詢汽車駕駛
    人、車號查詢汽車車籍及臺中市政府警察局舉發違反道路交
    通管理事件通知單影本各1份在卷可憑。足認被告之自白與
    事實相符，是被告犯嫌堪予認定。
二、核被告所為，係犯刑法第185條之3第1項第1款之公共危險罪
    嫌。又被告曾受犯罪事實欄所載之有期徒刑執行完畢，此有
    刑案資料查註紀錄表附卷足參，其於有期徒刑執行完畢後5
    年內故意再犯本件有期徒刑以上之罪，為累犯，得依刑法第
    47條第1項規定，加重其刑。
三、依刑事訴訟法第451條第1項聲請逕以簡易判決處刑。
　　此　　致
臺灣臺中地方法院
中　　華　　民　　國　 111　　年　　4 　　月　　20　　日
　　　　　　　　　　　　　　　檢 察 官    張 永 政
本件正本證明與原本無異
中　　華　　民　　國　 111　　年　　4 　　月　　29　　日
                              書 記 官    周 家 瑄
附錄本案所犯法條全文
中華民國刑法第185條之3
駕駛動力交通工具而有下列情形之一者，處 3 年以下有期徒刑
，得併科 30 萬元以下罰金：
一、吐氣所含酒精濃度達每公升零點二五毫克或血液中酒精濃度
    達百分之零點零五以上。
二、有前款以外之其他情事足認服用酒類或其他相類之物，致不
    能安全駕駛。
三、服用毒品、麻醉藥品或其他相類之物，致不能安全駕駛。
因而致人於死者，處 3 年以上 10 年以下有期徒刑，得併科 2
百萬元以下罰金；致重傷者，處 1 年以上 7 年以下有期徒刑，
得併科 1 百萬元以下罰金。
曾犯本條或陸海空軍刑法第 54 條之罪，經有罪判決確定或經緩
起訴處分確定，於十年內再犯第 1 項之罪因而致人於死者，處
無期徒刑或 5 年以上有期徒刑，得併科 3 百萬元以下罰金；致
重傷者，處 3 年以上 10 年以下有期徒刑，得併科 2 百萬元以
下罰金。
當事人注意事項：
（一）本件係依據刑事訴訟法簡易程序辦理，法院簡易庭得不傳
      喚被告、輔佐人、告訴人、告發人等出庭即以簡易判決處
      刑。
（二）被告、告訴人、被害人對告訴乃論案件，得儘速試行和解
      ，如已達成民事和解而要撤回告訴，請告訴人寄送撤回告
      訴狀至臺灣臺中地方法院簡易庭。
（三）被告、告訴人、被害人對本案案件認有受傳喚到庭陳述意
      見之必要時，請即以書狀向臺灣臺中地方法院簡易庭陳明
      。